【裁判字號】    99,交訴,20
【裁判日期】    990629
【裁判案由】    過失致死
【裁判全文】
臺灣雲林地方法院刑事判決              99年度交訴字第20號
公  訴  人  臺灣雲林地方法院檢察署檢察官
被      告  甲○○
上列被告因過失致死案件，經檢察官提起公訴（99年度偵字第
2148號），被告於準備程序期日就被訴事實為有罪陳述，本院進
行簡式審判程序，並判決如下：
    主  文
甲○○從事業務之人，因業務上之過失致人於死，處有期徒刑柒
月。緩刑貳年。
    事  實
一、甲○○係受僱駱駝通運有限公司之曳引車司機，駕駛曳引車
    載運貨物為其主要業務，為從事業務之人。於民國99年2 月
    3 日下午3 時10分許，甲○○駕駛車牌號碼038-ZF號營業用
    曳引車，沿雲林縣莿桐鄉○○路由北往南方向行駛，行經和
    平路與莿桐北路口之交岔路口欲右轉時，其本應注意車前狀
    況及兩車併行之間隔，並隨時採取必要之安全措施，且應注
    意汽車超車時，行經設有交岔路口標誌之路段，不得超車，
    如欲超越同一車道之前車時，須先按鳴喇叭二單響或變換燈
    光一次，轉彎車應讓直行車先行等情形，而按當時天候晴、
    日間光線充足、路面乾燥無缺陷、無障礙物、視距良好、燈
    光號誌正常，並無不能注意之情事，適有林慶雄騎乘車牌號
    碼H6T-783 號重型機車亦沿和平路由北往南方向行駛，詎甲
    ○○竟疏未注意於此，即貿然超車，且由後超車未注意兩車
    安全間隔並應先以燈光或鳴喇叭警示，即右轉至莿桐北路口
    ，待甲○○、林慶雄發覺時，均避煞不及，而甲○○所駕駛
    之營業用曳引車右側車身與林慶雄之前開機車左側車身發生
    碰擊，使林慶雄人車倒地，受有胸廓壓迫破裂骨折出血、頭
    部外傷等傷害，因外傷性休克當場死亡。甲○○於肇事後，
    犯罪未經發覺前，向前往現場處理車禍事宜之員警主動表示
    其為肇事車輛之駕駛，而自首接受裁判。
二、案經乙○○、林玉燕訴由雲林縣警察局斗六分局報告臺灣雲
    林地方法院檢察署檢察官偵查起訴。
    理  由
一、本件被告所犯為死刑、無期徒刑、最輕本刑為三年以上有期
    徒刑以外之罪，亦非屬高等法院管轄之第一審案件，其於準
    備程序進行中，先就被訴事實為有罪之陳述，經法官告知簡
    式審判程序之旨，並聽取公訴檢察官之意見後，依刑事訴訟
    法第273 條之1 第1 項、第273 條之2 等規定，裁定進行簡
    式審判程序，且不受同法第159 條第1 項、第161 條之2 、
    第161 條之3 、第163 條之1 及第164 條至第170 條所規定
    證據能力認定及調查方式之限制，合先敘明。
二、訊據被告甲○○坦承於上開時、地，駕駛車牌號碼038-ZF號
    營業用曳引車過失肇事，與被害人林慶雄騎乘車牌號碼H6T-
    783 號之重型機車發生碰撞，致被害人因此受傷送醫等事實
    ，核與目擊證人林勝男於警詢時之陳述、告訴人即被害人家
    屬乙○○於警詢時之指述、林玉燕於偵查時之證述情節大致
    相符（相驗卷第10頁至第11頁、第40頁至第41頁、第69頁至
    第70頁），並有道路交通事故現場圖、道路交通事故調查報
    告表(一)、(二)各1 份、現場照片共34張、道路交通事故當事人
    酒精測定紀錄表1 份、雲林縣警察局舉發違反道路交通管理
    事件通知書2 份、證號查詢汽車駕駛人列印資料1 份（相驗
    卷第12頁至第32頁、第38頁，本院卷）在卷足憑。而被害人
    林慶雄因此次車禍事故，受有胸廓壓迫破裂骨折出血、頭部
    外傷等傷害，並因外傷性休克當場死亡，亦經臺灣雲林地方
    法院檢察署檢察官督同法醫師相驗無訛，製有相驗筆錄、相
    驗屍體證明書、檢驗報告書各1 份及相驗照片共15張等附卷
    可稽（相驗卷第39頁至第56頁、第73頁至第80頁），均應認
    為真實。
三、按汽車行駛時，駕駛人應注意車前狀況及兩車併行之間隔，
    並隨時採取必要之安全措施；轉彎車應暫停讓直行車先行；
    汽車行經設有交岔路口標誌之路段，不得超車，欲超越同一
    車道之前車時，須先按鳴喇叭二單響或變換燈光一次，前行
    車駕駛人聞後行車按鳴喇叭或見後行車顯示超車燈光時，如
    車前路況無障礙，應即減速靠邊或表示允讓，始得超車，道
    路交通安全規則第94條第3 項、第101 條第1 項第1 款、第
    3 款、第4 款、第102 條第1 項第7 款分別定有明文。被告
    甲○○為汽車駕駛人，自應注意上開道路交通安全規則之規
    定，且肇事當時天候晴、日間自然光線、路面鋪設柏油、狀
    況乾燥、無缺陷、道路無障礙物、視距良好，並無不能注意
    之情形，有上開道路交通事故調查報告表(一)在卷可憑，又據
    證人林勝男於警詢時陳稱：被告所駕駛之砂石車超越其所駕
    駛之車輛，未打方向燈就直接右轉，被告駕駛車輛右側車身
    就與被害人騎乘之機車左側車身發生碰擊等語（相驗卷第69
    頁），上情亦經被告供認在卷，是依當時情形，被告並無不
    能注意或反應不及之情事，其竟疏未注意，因此肇致本件車
    禍，自屬有過失，另臺灣省嘉雲區車輛鑑定委員會99年3 月
    31日鑑定報告（相驗卷第65頁至第67頁）亦採相同結論，可
    為參照。此外，被害人林慶雄確實因本件車禍而死亡，被告
    之過失行為與被害人之死亡間有相當因果關係。本件事證明
    確，被告業務過失致死犯行堪予認定，應依法論科。
三、論罪科刑：
  (一)被告係受僱駱駝通運有限公司之曳引車司機，駕駛曳引車載
    運貨物為其主要業務，為從事業務之人。核被告所為，係犯
    刑法第276 條第2 項之業務過失致人於死罪。
  (二)被告於車禍發生後，未有偵查犯罪職權之公務員發覺前，即
    於警方據報前往現場處理時，承認其為肇事者，因而自首接
    受裁判，有雲林縣警察局道路交通事故肇事人自首情形記錄
    表1 份（相驗卷第33頁）在卷可參，就被告業務過失致人於
    死部分犯行，應依刑法第62條前段規定，減輕其刑。
  (三)爰審酌被告為曳引車司機，駕駛為其主要工作，卻殊未注意
    ，發生本件車禍事故，導致被害人林慶雄死亡結果，造成被
    害人家屬痛失至親無法抹滅傷害，惟念其犯後坦承犯行，態
    度良好，並與被害人家屬達成調解，賠償所受損害，並已全
    數清償完畢，有雲林縣莿桐鄉調解委員會調解書1 份（相驗
    卷第89頁）可憑，暨被告因本件車禍事故後遭吊銷駕照暫時
    無業等一切情狀，量處如主文所示之刑。
  (四)復查，被告前未有受有期徒刑宣告之前科紀錄，此有臺灣高
    等法院被告前案紀錄表1 份為憑，素行尚佳，其僅因一時疏
    忽而罹犯刑章，且犯後能夠坦承犯行，並與被害人家屬達成
    調解，賠償家屬損失，業如前述，相信被告歷此偵、審程序
    及刑之宣告，應知所警愓，信無再犯之虞，本院因認上開對
    其宣告之刑以暫不執行為當，依刑法第74條第1 項第1 款規
    定，宣告緩刑2 年。
四、據上論斷，應依刑事訴訟法第273 條之1 第1 項、第299 條
    第1 項前段，刑法第276 條第2 項、第62條前段、第74條第
    1 項第1 款，刑法施行法第1 條之1 ，判決如主文。
本案經檢察官陳詠薇到庭執行職務。
中    華    民    國    99    年    6     月    29    日
                  刑事第三庭    法  官  蕭雅毓
以上正本證明與原本無異。
如不服本判決應於收受判決後10日內向本院提出上訴書狀，並應
敘述具體理由；其未敘述上訴理由者，應於上訴期間屆滿後20日
內向本院補提理由書（均須按他造當事人之人數附繕本）。「切
勿逕送上級法院」。
                                書記官  鍾宜津
中    華    民    國    99    年    6     月    29    日
附錄本案論罪科刑法條全文：
中華民國刑法第276條第1項（過失致死罪）
因過失致人於死者，處2 年以下有期徒刑、拘役或2 千元以下罰
金。
從事業務之人，因業務上之過失犯前項之罪者，處5 年以下有期
徒刑或拘役，得併科3 千元以下罰金。

司法院資訊處製作；財團法人民間司法改革基金會備份。
